---
title: "Roteiro_aula_pratica"
format: html
editor: visual
---

## Aula prática - Estudo de caso

Você é um(a) analista de logística em uma grande empresa e está preocupado(a) com o aumento dos **custos de frete**, que têm impactado negativamente os resultados financeiros. Para entender melhor os fatores que influenciam esses custos, você decide usar a ferramenta de **regressão múltipla** e criar um modelo estatístico capaz de quantificar o impacto de variáveis como distância percorrida, peso da carga, tipo de transporte e outros fatores operacionais. Após uma análise inicial, você conseguiu extrair dos sistemas de informação da empresa dois relatórios contendo dados relevantes, que serão utilizados para estruturar sua pesquisa e apoiar decisões estratégicas voltadas à redução de custos e aumento da eficiência logística.

Os arquivos extraídos do sistema foram:\
frete_dados_primarios.csv\
frete_dados_adicionais.csv

Além do custo de transporte, esses arquivos contém variáveis que você identificou como relevantes para o estudo, que estão listadas a seguir.

**Variável dependente:**

-   custo de transporte

**Variáveis independentes:**

-distância\
-peso\
-modal\
-custo de combustível\
-experiência do motorista

## 1. Reunir arquivos em um dataframe

```{r}

freteprima <- read.csv("frete_dados_primarios.csv")
freteadic <- read.csv("frete_dados_adicionais.csv")

dadoscombinados <- merge(freteprima, freteadic, by = "id_evento")

head(dadoscombinados)
head(freteadic)
head(freteprima)

```

## 2. Exploração descritiva dos dados

```{r}

summary(dadoscombinados)


```

```{r}
cor(dadoscombinados[, c("custofrete", "distancia", "peso", "custo_combust")])

```
